臺灣高等法院刑事判決　　　　　　　　100年度上訴字第309號
上　訴　人
即　被　告　蔡一心
上列上訴人即被告因違反毒品危害防制條例案件，不服臺灣板橋
地方法院99年度訴字第3341號，中華民國99年12月28日第一審判
決（起訴案號：臺灣板橋地方法院檢察署99年度毒偵字第7277號
）提起上訴，本院判決如下：
    主  文
原判決撤銷。
蔡一心施用第一級毒品，累犯，處有期徒刑捌月。扣案之針筒貳
支、殘渣袋壹只（均有第一級毒品海洛因成分之殘留）均沒收銷
燬。
    事  實
一、蔡一心前於民國83年間，因煙毒、違反麻藥管理條例等案件
    ，經臺灣彰化地方法院以83年度訴字第1134號分別判處有期
    徒刑3 年3 月、5 月，應執行刑有期徒刑3 年5 月，嗣因上
    訴駁回而確定；復於同年間因懲治盜匪條例案件，經臺灣彰
    化地方法院以83年度訴字第688 號判處有期徒刑8 年10月確
    定；上開3 罪後經臺灣高等法院臺中分院以84年度聲字第58
    2 號合併定應執行刑有期徒刑12年確定，並於88年12月16日
    縮短刑期假釋出監並付保護管束，嗣經撤銷假釋，應執行殘
    刑有期徒刑5 年9 月22日，92年4 月5 日入監執行，刑期起
    算；復經臺灣高等法院臺中分院以96年度聲減字第210 號裁
    定減刑為應執行有期徒刑10年2 月，其應執行之殘刑為有期
    徒刑3 年11月22日，96年7 月16日執行完畢出監。
二、蔡一心前於98年間，因施用毒品，經送觀察、勒戒後，認有
    繼續施用毒品傾向，再經臺灣板橋地方法院以98年度毒聲字
    第43號裁定令入戒治處所施以強制戒治，嗣認無繼續戒治之
    必要，於98年9 月14日停止處分釋放而執行完畢，經該管檢
    察官以98年度戒毒偵字第735 號為不起訴處分確定。詎蔡一
    心仍未見悔悟，竟基於施用毒品海洛因之犯意，於99年9 月
    8 日15時許，在其前開新北市○○區○○路2 段70巷9 號2
    樓住處，以將少許毒品海洛因置入注射針筒內加水注射之方
    式施用。嗣於99年9 月11日20時10分許，為警在其前開住處
    查獲，並扣得殘渣袋1 個、注射針筒2 支（均含有毒品海洛
    因成分殘留，下稱系爭扣案物）。
三、案經新北市政府警察局海山分局報請臺灣板橋地方法院檢察
    署檢察官偵查起訴。
    理  由
一、關於被告警詢筆錄任意性之認定：
    被告於本院審理時固辯稱：當時3 個刑警持搜索票到我家搜
    索，跟我說如果我不交出一些東西，就要扣留我父親，因為
    當天查到一百多支打胰島素之針筒，我只好概括承受，承認
    扣案之針筒是我的云云（見本院卷第24頁）；此外，被告於
    原審審理時除為前開相意旨之辯稱外，並供稱：警詢筆錄不
    是出自我自由意願云云（見原審卷第28頁背面）。然查，被
    告於99年9 月11日20時10分許，為警在其前開住處查獲後，
    接受警察詢問時坦承：系爭扣案物均為我本人所有，是用來
    施用毒品。我最後一次施用毒品時間是於99年9 月8 日15時
    許，地點是在我前開之住處等語（見偵卷第8 頁、第9 頁）
    ，嗣於翌日10時41分接受檢察官訊問時，亦供稱：最後一次
    是於99年9 月8 日15時許，在雙十路住處施用毒品海洛因；
    系爭扣案物是我所有等語（見偵卷第31頁），對照被告兩次
    供述內容，其供述之意旨大致相符，且被告於檢察官訊問時
    ，隻字未提前開受脅迫自白之事；果如被告所言，其於接受
    警察詢問時，確係因警察以移送父親為由相逼，而非出自於
    其自由意識而為，衡情被告大可於檢察官訊問時，把握機會
    將其所受之冤屈逐一向檢察官陳明，請求檢察官查明真相，
    然被告卻不此之為，反而為相同意旨之供稱，足見被告前開
    警詢筆錄確係出自於其自由意識所為，其警詢筆錄之任意性
    毋庸置疑。被告前開所辯，顯係事後卸責之詞，不足採信。
二、訊據被告矢口否認其有施用毒品海洛因，辯稱：之前我是有
    吸毒，但是在被抓之時，我已經沒有施用了。99年9 月11日
    有接受採尿，但我不明白為何驗尿結果會有嗎啡反應云云。
    惟查：
（一）前開事實，業據被告於警詢及檢察官偵查時供承不諱（已
      如前述）；而被告於99年9 月11日20時10分許，為警在其
      前開住處查獲後所採集之尿液，經送鑑定確有嗎啡反應，
      此有臺灣檢驗科技股份有限公司99年9 月30日濫用藥物檢
      驗報告、檢體委驗單、檢體編號及姓名對照表在卷可憑（
      見偵卷第22頁至第23頁、第48頁）。
（二）參以毒品施用後於尿液中可檢出之時間，受施用劑量及頻
      率、施用方式、飲水量之多寡、個人體質及其代謝情況等
      因素影響，因個案而異。一般可檢出之時間為毒品海洛因
      服用後2 至4 天，有行政院衛生署管制藥品管理局（現改
      制為食品藥物管理局）91年10月3 日管檢字第110436號、
      92 年3月10日管檢字第0920001495號函足參，亦為本院審
      理同類案件職職務上已經知悉之事實。是依上述經警查獲
      之時間推算，被告自白施用毒品海洛因之時間（99年9 月
      8 日15時許），仍然是在可檢出時間之4 天以內。
（三）被告經警查獲時，尚扣有系爭扣案物，而系爭扣案物經本
      院送鑑定，確均有毒品海洛因成分之殘留，有法務部調查
      局100 年2 月25日調科壹字第10000083480 號鑑定書在卷
      可考（見本院卷第25頁）。
（四）被告雖辯稱系爭扣案物非其所有，當時是在垃圾袋裡面搜
      到的，也有可能是人家倒進去的云云；然而，被告前開所
      辯，經核與其之前所辯稱：案發當日20時許，我下樓傾倒
      垃圾時，因與左鄰右舍熟識二、三十年，通常為先至者將
      垃圾集中，再由一人丟棄避免擁擠。警察搜索當時，被告
      正收集垃圾，手中正提六、七包垃圾云云（見原審卷第23
      頁）有所不符，則被告前開所辯，是否屬實，容有疑義。
      況且，系爭扣案物乃係被告所有，且為其施用毒品海洛因
      所用之物，已如前述，復衡諸常情，家庭垃圾均是自己家
      人所產生，不可能會有外人進入屋內丟垃圾，而被告在垃
      圾車到達，理應會將垃圾包紮綁緊，俾使清潔人員運走，
      更不可能任由他人在住處門前傾倒垃圾而不自知；基上，
      被告前開所辯，顯係事後卸責之詞，不足採信。
（五）被告復辯稱：我是放在香煙裡面施用云云；惟查，被告乃
      係在其前開新北市○○區○○路2 段70巷9 號2 樓住處，
      以將少許毒品海洛因置入注射針筒內加水注射之方式施用
      海洛因，已如前述，並有系爭扣案物足資佐證；反觀，被
      告經警查獲之現場，並未查獲以放在香煙施用毒品海洛因
      之相關跡證，而被告亦自承：其以前還有用針筒注射之方
      式施用毒品海洛因等語（見本院卷第37頁），顯見被告此
      次施用毒品海洛因乃係以注射針筒加水注射方式為之，至
      為明確，其前開所辯，不足採憑。
（六）綜上所述，被告前開自白與事實相符，應可採信，其事後
      否認施用毒品海洛因，顯為臨訟脫免刑責之詞，不足採信
      。
三、被告因施用毒品，經裁定送觀察、勒戒後，因認有繼續施用
    毒品傾向，復經臺灣板橋地方法院以98年度毒聲字第43號裁
    定令入戒治處所施以強制戒治，嗣認無繼續戒治之必要，於
    98年9 月14日停止處分釋放而執行完畢，經該管檢察官以98
    年度戒毒偵字第735 號為不起訴處分確定，除本院被告前案
    紀錄表在卷可稽外，復有前開不起訴處分書網路擷取本在卷
    可參（見偵卷第50頁），其於前揭強制戒治執行完畢釋放後
    5 年內，再犯本件施用毒品海洛因之罪，依毒品危害防制條
    例第20條第3 項規定之反面解釋，已毋需再裁定送觀察勒戒
    ，而應依法予以訴追處罰。
四、查海洛因係毒品危害防制條例第2 條第2 項第1 款所規定之
    第一級毒品；核被告所為，係犯毒品危害防制條例第10條第
    1 項之施用第一級毒品罪，其施用毒品海洛因前持有毒品海
    洛因之行為，為施用毒品之高度行為所吸收，不另論罪；再
    被告有如事實欄所載之前科紀錄，並已執行完畢，有本院被
    告前案紀錄表在卷可稽，其於5 年之內故意再犯本件有期徒
    刑執行以上之罪，核屬累犯，應依刑法第47條第1 項規定加
    重其刑。
五、原審據以論罪科刑，固非無見。惟查，原審未詳細審酌被告
    於警詢、檢察官偵查之供述內容及系爭扣案物，即逕以被告
    於原審審理時之自白，認定被告乃係於99年9 月11日20時52
    分許，為警採尿回溯26小時內（應扣除為警查獲後至採尿時
    止之期間）之某時許，在新北市○○區○○路友人住處，以
    將毒品海洛因滲入香菸以吸抽方式施用該毒品1 次，顯有未
    洽；又系爭扣案物乃為被告所有，且為其施用毒品海洛因所
    用之物，又該等扣案物經本院送鑑定，確均有毒品海洛因成
    分之殘留，原審卻逕以被告否認為其所有，且與所供施用方
    式有間，復無證據證明為被告所有、供犯罪所用之物等語，
    而未併予宣告沒收銷燬，亦有違誤。是以，被告仍執前詞提
    起上訴，固無理由，然原審判決既已有上開可議之處，自屬
    無可維持，應由本院將原判決撤銷改判。
六、爰審酌被告已有如前所述之前科紀錄，素行非佳，業經裁定
    執行觀察、勒戒及強制戒治，且已執行完畢，猶不知戒除施
    用毒品惡習，抗拒毒品之意志力薄弱，其施用所生自我戕害
    之結果、犯罪後仍矢口否認之態度等一切情狀，量處如主文
    第2 項所示之刑。
七、扣案之殘渣袋1 個、注射針筒2 支，因均含有毒品海洛因成
    分殘留（已如前述），衡情該分裝袋、注射針筒與殘留之毒
    品海洛因已無法分離，而屬於毒品危害防制條例第2 條第2
    項第1 款所稱之第一級毒品，為違禁物，應均依同條例第18
    條第1 項前段之規定，併於宣告沒收銷燬。
據上論斷，應依刑事訴訟法第369 條第1 項前段、第364 條、第
299 條第1 項前段，毒品危害防制條例第10條第1 項、第18條第
1 項前段，刑法第11條前段、第47條第1 項，判決如主文。
本案經檢察官劉靜婉到庭執行職務。
中    華    民    國   100    年    5     月    5     日
                  刑事第九庭  審判長法  官  陳貽男
                                    法  官  蔡聰明
                                    法  官  蔡守訓
以上正本證明與原本無異。
如不服本判決，應於收受送達後十日內向本院提出上訴書狀，其
未敘述上訴之理由者並得於提起上訴後十日內向本院補提理由書
（均須按他造當事人之人數附繕本）。「切勿逕送上級法院」。
                                    書記官  許俊鴻
中    華    民    國   100    年    5     月    5     日
附錄：本案論罪科刑法條全文
毒品危害防制條例第10條
施用第一級毒品者，處 6 月以上 5 年以下有期徒刑。
施用第二級毒品者，處 3 年以下有期徒刑。